【裁判字號】    97,交聲,584
【裁判日期】    970424
【裁判案由】    聲明異議
【裁判全文】
臺灣高雄地方法院刑事裁定             97年度交聲字第584號
原處分機關  高雄市政府交通局
法定代理人  甲○○
異  議  人  乙○○
上列受處分人因聲明異議案件，對於高雄市政府交通局中華民國
97年2 月26日所為之處分（原處分：高市交裁字第32-NA0000000
號），聲明異議，本院裁定如下：
    主  文
異議駁回。
    理  由
一、原處分意旨略以：異議人即受處分人乙○○於民國96年12月
    15日下午12時42分許，駕駛車牌號碼ZF—2456號自用一般小
    客車，行經高雄縣鳳山市○○○○道下與鳳南一路路口時，
    因「闖紅燈」之違規，為警逕行舉發，原處分機關依道路交
    通管理處罰條例第53條第1 項、第63條第1 項第3 款之規定
    ，裁處異議人罰鍰新臺幣（下同）2700元，並記違規點數3
    點等語。
二、異議意旨略以：異議人行經前揭路口時，見交通號誌綠燈轉
    黃燈，乃緩慢停車等待，惟停車地點超過停止線，非屬舉發
    單位所稱之「闖紅燈」，且當時異議人遭舉發時，車速僅
    4.78KM/H，如有闖紅燈之意圖，車速應在40KM/H以上；又當
    時係停在路口等待，並未進入路口「穿越」銜接道路，若越
    線停車與一般快速穿越道路均同認係「闖紅燈」行為，無異
    鼓勵大眾遇黃燈時要加速穿越道路，就不必受罰，而不至如
    異議人停車而受罰之境遇，為此不服，爰依法聲明異議請求
    撤銷原處分，另為適法之處分等語。
三、按汽車駕駛人，行經有燈光號誌管制之交岔路口闖紅燈者，
    處新臺幣1800元以上5400元以下罰鍰；又汽車駕駛人，行經
    有燈光號誌管制之交岔路口闖紅燈者，記違規點數3 點，道
    路交通管理處罰條例第53條第1 項、第63條第1 項第3 款分
    別定有明文。又在劃設有停止線而又有燈光號誌兩種設施之
    交岔路口應自停止線起算；車輛面對圓形紅燈時仍逕予穿越
    路口至銜接路段，含左轉、執行、迴轉及右轉（依箭頭綠燈
    允許行駛者除外）即視為闖紅燈之行為。有繪設路口範圍者
    ：車輛無視於紅燈警示，有穿越路口之意圖，而車身已伸入
    路口範圍亦視同闖紅燈；若僅伸越停止線而未達路口範圍者
    ，則視為不遵守標線指示，此有交通部67年5 月18日交路字
    第05341 號函、82年4 月22日交路字第009811號函釋甚明。
四、經查：
  (一)異議人於前揭時、地，駕駛車牌號碼ZF—2456號自用小客車
    ，面對圓形紅燈時，仍違規超越停止線，致使該車通過車道
    所埋設感應線圈後，現場照相系統即啟動拍攝，為異議人所
    不爭執，有異議人提出之違反道路交通管理事件聲明異議狀
    在卷為憑，復有測得該車行經違規路口時闖紅燈，而為高雄
    縣政府警察局依法逕行開單舉發等情，有該局鳳山分局97年
    2 月25日高縣鳳警交裁字第0970040796號函、高雄縣政府縣
    警察局97年1 月8 日舉發違反道路交通管理事件通知單各1
    份及異議人闖越紅燈之採證照片在卷可稽，堪信其為真實。
  (二)異議人以前開情詞置辯，惟觀之前開異議人違規之採證照片
    2 張，第1 張照片上異議人之車輛後輪已超越停止線、第2
    張照片顯示異議人之車輛後輪已越過停止線、人行道後，並
    已進入橫向路口之機車道。而本件違規採證照片，係於號誌
    燈轉變為紅燈後能通過停止線者，才會啟動照相儀器取證等
    情，亦有前揭高雄縣政府鳳山分局97年2 月25日高縣鳳警交
    裁字第0970040796號函可稽，是依前開2 張照片相互比對（
    2 張照片相距時間為1 秒），足認異議人於燈號轉換至紅燈
    時，其前輪即已超越停止線、後輪則尚未超越，惟異議人之
    車輛於紅燈亮起後，仍無停止之意思而繼續前進，以致其後
    輪觸動感應線圈而啟動照相儀器，復儀器所測得異議人行進
    之速度係在4.78 KM/H （第1 張照片），1 秒後其車身伸入
    橫向車道時，仍無停止跡象，測得速度為5.98KM/H（第2 張
    照片），顯見其速度並非愈來愈慢，並無完全停止之意思，
    仍處於隨時可加速穿越路口之狀態，尚難謂異議人並無穿越
    路口之意圖甚明。則依前揭交通部對於路口之定義暨對於超
    越停止線或闖紅燈之認定標準函釋及上開說明，應認本件異
    議人確有穿越路口之意圖，而其車身已伸入路口範圍，有視
    同闖紅燈之情形，是異議人所稱其違規行為係越線停車之辯
    解，顯屬無據，不可採信。
  (三)又異議人雖稱：如有闖紅燈之意圖，車速應在40KM/H以上；
    又此種認定方式無異鼓勵大眾遇黃燈時要加速穿越道路，就
    不必受罰，若停下就受罰等語。惟闖紅燈時之車速僅係作為
    判斷行為態樣之綜合參考，並非絕對之判斷標準；而本件異
    議人是否具有闖紅燈之意圖，本院除參考異議人之車輛並未
    完全停止外，復參其車速有增無減，甚至在車身已穿越行人
    穿越道並伸入橫向車道時，仍無停止之意思，而隨時有加速
    穿越之可能，業如前述；而是否有闖紅燈之意圖，係行為人
    之主觀內容，一般人難以得知，僅得就其客觀之外在情況加
    以綜合判斷；復駕駛人行經設有燈光號誌管制之交岔路口遇
    綠燈轉換至黃燈時，若已行至路口，即應加速快速通過，如
    尚未至路口，則應緩緩停止，並不得超越停止線，此為一般
    客觀而理性之用路人所應具備之交通常識，是在依規定行駛
    之情形下，尚不致發生異議人所生之疑慮，均附此敘明。
五、綜上所述，異議人於前揭時、地，駕駛上開自小客車，於行
    經設有燈光號誌管制之交岔路口，闖越紅燈之事實，應可認
    定，則原處分機關據此並援引上開道路交通管理處罰條例第
    53條第1 項規定，裁處罰鍰2700元，並依同條例第63條第1
    項第3 款規定併記違規點數3 點，於法即無不合，本件異議
    為無理由，應予駁回。
據上論斷，應依道路交通案件處理辦法第19條，裁定如主文。
中    華    民    國    97    年    4     月    24    日
                    交通法庭    法  官  呂明燕
以上正本證明與原本無異。
如不服本裁定應於送達後5日內向本院提出抗告狀。
中    華    民    國    97    年    4     月    24    日
                                書記官  陳瓊芳


司法院資訊處製作；財團法人民間司法改革基金會備份。
